臺灣板橋地方法院民事判決　　　　　　 95年度簡上字第113號
上　訴　人　丙○○
被上訴人　　乙○○
　　　　　　　　　　　　樓
訴訟代理人　鍾明達律師
複代理人　　廖建榮律師
上列當事人間請求給付票款事件，上訴人對於中華民國95年3 月
30日臺灣板橋地方法院板橋簡易庭95年板簡字第101 號第一審判
決提起上訴，經本院於96年2 月7 日言詞辯論終結，判決如下：
    主  文
上訴駁回。
第二審訴訟費用由上訴人負擔。
    事實及理由
一、程序方面：
    本件上訴人經合法通知未於言詞辯論期日到場，核無民事訴
    訟法第386 條各款所列情形，爰依被上訴人聲請，由其一造
    辯論而為判決。
二、被上訴人主張：其執有上訴人所簽發，如附表所示之支票（
    下稱系爭支票）二紙，分別於附表所示提示日向付款人為付
    款之提示，竟遭存款不足及拒絕往來戶、存款不足等理由退
    票，迭經追索無效，爰依票據之法律關係請求上訴人給付等
    語（被上訴人於原審聲明：上訴人應給付被上訴人新臺幣（
    下同）120 萬元，及就附表票面額各自表列提示日起均至清
    償日止，按年息6%計算之利息。原審如數判決，上訴人則聲
    明不服提起上訴。）。併為答辯聲明：駁回上訴。
三、上訴人則以：被上訴人所執系爭支票固為上訴人所簽發無誤
    ，惟上訴人乃將系爭支票交付訴外人許中榮，其中面額50萬
    元部分固經許中榮持向被上訴人借款；另紙面額70萬元部分
    ，則係供許中榮向被上訴人借票（被上訴人簽發面額各20萬
    元、20萬元及30萬元之支票共三紙）之擔保。前述被上訴人
    所簽發支票：(一)面額20萬元部分由許中榮持向訴外人戊○○
    借款，屆期並未獲兌現，由許中榮取回後返還被上訴人。(二)
    另紙面額20萬元部分由許中榮持向訴外人丁○○借款，屆期
    亦未獲兌現，由被上訴人持6 萬元向丁○○取回票據。(三)面
    額30萬元部分由許中榮持向訴外人甲○○借款，屆期未獲兌
    現，由許中榮交付10萬元予甲○○，甲○○再加20萬元後，
    將30萬元款項交付被上訴人，支票始兌現。而甲○○所交付
    20萬元，已經許中榮清償完竣。故系爭面額70萬元支票部分
    ，應僅餘6 萬元未清償等語，資為抗辯。併為上訴聲明：(一)
    原判決廢棄。(二)被上訴人在第一審之訴駁回。
四、兩造不爭執之事項：
  (一)被上訴人執有上訴人簽發如附表所示支票二紙，各於如附表
    所示之日提示，均未獲兌現等情，並有支票及退票理由單各
    二紙在卷可佐。
  (二)被上訴人所執有上訴人簽發之支票乃訴外人許中榮所交付，
    兩造並非直接前後手。
五、按依票據法第13條前段規定觀之，票據債務人固不得以自己
    與執票人之前手間所存抗辯之事由對抗執票人，惟若以其自
    己與執票人間所存抗辯之事由資為對抗，則非法所不許，惟
    須以兩者間有得資為對抗之抗辯事由存在為限，亦即該票據
    係基於票據債務人與執票人間之特定目的簽發，但該目的有
    不能或不達之情形，始足當之。換言之，必須票據債務人與
    執票人間為票據直接授受者，始有其適用（最高法院94年度
    台簡上字第9 號判決意旨參照）。查本件上訴人既主張：如
    附表所示支票乃伊簽發後交付訴外人許中榮，再由許中榮持
    向被上訴人借款或借票等情，顯系爭支票並非基於上訴人（
    票據債務人）與被上訴人（執票人）間之特定目的而簽發，
    上訴人自不得執自己與訴外人許中榮或訴外人許中榮與被上
    訴人間所存（人的抗辯）事由對抗被上訴人，先此敘明。
六、按清償者，乃依債之本旨，實現債務內容，致債之關係消滅
    之清償行為，清償人之有無為清償之意思表示，債權人之有
    無為受領之意思表示，自非所問，故清償非法律行為。查上
    訴人主張：如附表所示面額70萬元支票，乃上訴人交付訴外
    人許中榮再由許中榮持向被上訴人借票之擔保。前述被上訴
    人所簽發支票：(一)面額20萬元部分由許中榮持向訴外人戊○○借款，屆期並未獲兌現，由許中榮取回後返還被上訴人。
    (二)另紙面額20萬元部分由許中榮持向訴外人丁○○借款，屆
    期亦未獲兌現，由被上訴人持6 萬元向訴外人丁○○取回票
    據。(三)面額30萬元部分由許中榮持向訴外人甲○○借款，屆
    期未獲兌現，由訴外人許中榮交付10萬元予甲○○，甲○○
    再加20萬元後，將30萬元款項交付被上訴人，支票始兌現。
    而甲○○所交付20萬元，已經許中榮清償完竣。故系爭面額
    70萬元支票部分，應僅餘6 萬元未清償（物的抗辯）等情。
    既為被上訴人所否認，自應由上訴人就所主張「已經清償」
    之利己事實，負舉證之責。經查：
  (一)上訴人主張：訴外人許中榮持被上訴人所簽發面額20萬元支
    票向訴外人丁○○借款及面額30萬元支票向訴外人甲○○借
    款等情。依其所主張之事實既不生清償系爭70萬元支票債權
    之效力（即20萬元支票部乃被上訴人自行取回；30萬元支票
    部分則已兌現。不問被上訴人取回或兌現原因究否如上訴人
    所主張，均屬被上訴人與許中榮間「人的抗辯」事由，要與
    系爭70萬元支票是否清償無涉。），此部分應與本件判決之
    結果無涉，而無審究之必要。
  (二)上訴人復主張：訴外人許中榮持系爭面額70萬元支票所換被
    上訴人簽發面額20萬元支票向訴外人戊○○借款，屆期未獲
    兌現，由許中榮將支票取回返還被上訴人（即以返還前面額
    20萬元支票方式做為清償系爭70萬元支票票款債務之一部）
    等情，固與證人許中榮到庭證述情節相符。惟證人許中榮既
    為上訴人之弟，且與系爭票款債務具相當利害關係，單執其
    證詞，尚無足為上訴人前開主張之真正之推論。而上訴人就
    此部分主張並未再提出其餘證據以供本院審酌，上訴人前開
    主張已有可議。遑論原審經依被上訴人聲請傳訊證人林清財
    ，並經與被上訴人隔離訊問結果，其等就：被上訴人執有上
    訴人所簽發之支票二紙，係上訴人之弟許中榮於94年年中（
    約6 、7 月）間，以需要資金經營涮涮鍋為由，分二次持以
    向被上訴人借款而取得。被上訴人於臺北縣鶯歌鎮○○路上
    ，某位約50歲男性友人所有之透天厝內一樓客廳旁之辦公桌
    ，各以現金50萬元、70萬元交付許中榮並取得如附表所示之
    支票二紙，二次交錢之時間均在下午以後。被上訴人將現金
    交付許中榮時，有原告、許中榮及證人林清財在場。前開男
    性友人是許中榮邀集朋友至該處打牌時認識，故彼等對該友
    人之真實姓名並不知悉等，被上訴人執有系爭支票之原因、
    支票之來源、訴外人許中榮持系爭支票向被上訴人借款之次
    數、被上訴人將現金交付許中榮並取得系爭支票之地點、場
    所及時間等相關細節，所述互核相符，反足佐被上訴人主張
    ：系爭70萬元支票乃伊交付許中榮70萬元現金後取得，上訴
    人於本院審理時所稱換票之事與系爭支票之交付無涉等語，
    可認為真正。準此，上訴人前開抗辯，亦無可採。
七、綜上所述，上訴人就被上訴人執有其所簽發如附表所示二紙
    支票，各於如附表所示之日提示並未獲兌現之事實，既無爭
    執，而就系爭支票債務已經清償之抗辯，復未能提出積極證
    據以證明其真正。從而，被上訴人本於票據法律關係，請求
    上訴人給付120 萬元及就附表票面額各自表列提示日起均至
    清償日止，按年息6%計算之法定遲延利息，即屬正當，應予
    准許。又本件係就民事訴訟法第427 條適用簡易程序所為被
    告敗訴之判決，爰依同法第389 條第1 項第3 款規定依職權
    宣告假執行。是則原審判命上訴人如數給付，並依職權告假
    執行，於法並無不合。上訴意旨指摘原判決不當，求予廢棄
    改判，為無理由，應予駁回其上訴。
據上論結，本件上訴為無理由，依民事訴訟法第436條之1第3項
、第449條第1項、第78條，判決如主文。
中　　華　　民　　國　　96　　年　　3 　　月　　7 　　日
                  民事第一庭    審判長法　官　李世貴
                                      法　官　黃若美
                                      法　官　黃信滿
以上正本證明與原本無異
不得上訴
中　　華　　民　　國　　96　　年　　3 　　月　　7 　　日
                                      書記官　林月蓉
附表：
┌──┬───┬───┬───┬─────┬─────┐
│編號│發票人│發票日│票據號│付款人    │金額      │
│    │      ├───┤碼    │          │          │
│    │      │提示日│      │          │          │
├──┼───┼───┼───┼─────┼─────┤
│ 1  │丙○○│94年08│VB0653│第一銀行鶯│500,000元 │
│    │      │月31日│366   │歌分行    │          │
│    │      ├───┤      │          │          │
│    │      │94年09│      │          │          │
│    │      │月05日│      │          │          │
├──┼───┼───┼───┼─────┼─────┤
│    │      │      │      │          │          │
│    │      │      │      │          │          │
│    │      │      │      │          │          │
│ 2  │丙○○│94年10│PQ0487│合作金庫五│700,000元 │
│    │      │月03日│963   │洲分行    │          │
│    │      ├───┤      │          │          │
│    │      │94年10│      │          │          │
│    │      │月05日│      │          │          │
└──┴───┴───┴───┴─────┴─────┘
